臺灣桃園地方法院刑事判決　　　　　　 96年度訴緝字第113號
公　訴　人　臺灣桃園地方法院檢察署檢察官
被　　　告　甲○○
上列被告因毒品危害防制條例案件，經檢察官提起公訴（94年度
毒偵字第6498號）及移送併辦（95年度毒偵字第741 號），被告
自白犯罪，本院裁定改依簡式審判程序，判決如下：
    主  文
甲○○連續施用第一級毒品，處有期徒刑捌月。扣案之第一級毒
品海洛因貳包（其中壹包淨重零點壹零公克，空包裝重零點貳零
公克；另壹包淨重零點零公克，空包裝重零點壹捌公克）均沒
收銷燬之；扣案之注射針筒貳支、分裝袋壹只、塑膠管分裝杓壹
支均沒收。
    事  實
一、甲○○前因施用毒品案件，經本院以89年度毒聲字第7470號
    裁定送觀察勒戒，於民國89年12月23日入觀察勒戒處所施以
    觀察、勒戒後，後經認有繼續施用之傾向，經本院以90年度
    毒聲字第445 號裁定送強制戒治，於90年2 月8 日入強制戒
    治處所施以強制戒治後，後經本院以90年度毒聲字第2782號
    裁定停止強制戒治並交付保護管束，於90年7 月26日停止強
    制戒治並交付保護管束，而於91年1 月22日保護管束期滿視
    為執行完畢，並經臺灣桃園地方法院檢察署檢察官以91年度
    戒偵字第97號為不起訴處分確定；復因毒品案件，經本院以
    95年桃簡字第932 號判決判處有期徒刑3 月確定，於96年5
    月22日入監執行，目前仍在執行中（不構成累犯）。詎猶不
    知悔改，復基於施用第一級毒品海洛因之概括犯意，先於94
    年11月23日20時許為警採尿回溯26小時內某時，在桃園縣觀
    音鄉○○路659 巷37之2 號之住處，以將海洛因加水再以注
    射針筒施打方式，施用第一級毒品海洛因1 次，嗣於94年11
    月23日18時20分許，在桃園縣中壢市○○路156 巷口為警查
    獲，並扣得第一級毒品海洛因1 包（淨重0.10公克，空包裝
    重0.20公克）及甲○○所有供施用（但非供專用）第一級毒
    品海洛因所用之注射針筒1 支；復於95年1 月23日11時許為
    警採尿回溯26小時內某時，在臺灣地區某地，以將海洛因加
    水再以注射針筒施打方式，施用第一級毒品海洛因1 次，嗣
    於95年1 月22日23時40分許，在桃園縣中壢市○○路○ 段95
    號前為警查獲，並扣得第一級毒品海洛因1 包（淨重0.03公
    克，空包裝重0.18公克）及甲○○所有供施用（但非供專用
    ）第一級毒品海洛因所用內之注射針筒1 支、分裝袋1 只、
    塑膠管分裝杓1 支，而知悉上情。
二、案經桃園縣政府警察局八德分局報請臺灣桃園地方法院檢察
    署檢察官偵查起訴暨桃園縣政府警察局楊梅分局報請臺灣桃
    園地方法院檢察署檢察官偵查後移送併案審理。
    理  由
一、本件被告甲○○所犯係死刑、無期徒刑、最輕本刑為3 年以
    上有期徒刑以外之罪，其於準備程序中就被訴事實為有罪之
    陳述，經法官告知簡式審判程序之旨，並聽取公訴人、被告
    之意見後，依刑事訴訟法第273 條之1 第1 項規定，經本院
    合議庭裁定，由受命法官獨任進行簡式審判程序，並為審理
    判決，合先敘明。
二、上開犯罪事實，業經被告於本院審理中坦承不諱，被告於94
    年11月23日20時許為警採驗尿液送鑑定結果，確呈嗎啡陽性
    反應，有桃園縣政府警察局八德分局被採尿人姓名編號對照
    表、臺灣尖端先進生技醫藥股份有限公司濫用藥物檢驗報告
    各1 份附卷可稽（見94年毒偵字第6498號卷第18頁、第41頁
    ），被告於查獲當時所扣得之白粉1 包送鑑定結果，含有第
    一級第6 項毒品海洛因成分（淨重0.10公克，空包裝重0.20
    公克），有法務部調查局95年1 月26日調科壹字第08001056
    7 號鑑定通知書附卷可憑（見94年毒偵字第6498號卷第40頁
    ）；另被告於95年1 月23日11時許為警採集其尿液送請鑑定
    結果判定鴉片類雖呈陰性反應，此有桃園縣政府警察局楊梅
    分局被採尿人姓名編號對照表、臺灣檢驗科技股份有限公司
    濫用藥物尿液檢驗報告各1 份附卷可參（見95年度毒偵字第
    741 號卷第16頁、第37頁），惟觀諸被告本院審理時坦認有
    於95年1 月22日查獲前有施用少量之第一級毒品海洛因，而
    被告於95年1 月22日為警查獲時復同時扣得被告所有供其施
    用之第一級毒品海洛因1 包（淨重0.03公克，空包裝重0.18
    公克），足見被告坦認其有施用海洛因犯行非虛，佐以海洛
    因係嗎啡經化學合成之半人工合成品，其藥（毒）性高於嗎
    啡，經吸食或注射進入人體，藉由人體代謝系統之新陳代謝
    ，分解成藥（毒）性較低之嗎啡，由尿液排出人體，故於尿
    液中以嗎啡成份檢出（有憲兵司令部79年6 月1 日（79）鑑
    驗字第0273號函、80年6 月17日（80）鑑驗字第2815號函暨
    法務部調查局80年3 月28日（80）發技1 字第1898號函可考
    ）。又服用海洛因後24小時內，約有服用量之80% 排泄於尿
    液中，其於尿液中可檢出之最長時限，受施用劑量、施用方
    式、個人體質及其代謝情況等因素影響，因個案而異，國外
    曾有文獻報導注射6 毫克之海洛因鹽酸，其代謝物嗎啡之平
    均可檢出時限約為26小時等情，亦有行政院衛生署藥物食品
    檢驗局81年9 月8 日（81）藥檢字第8114885 號函可參，而
    被告除坦認有於上開時、地施用第一級毒品海洛因犯行並有
    扣案第一級毒品海洛因為佐外，其經警採集之尿液檢體初步
    檢驗結果呈鴉片類陽性反應，經確認檢驗結果仍分別檢出可
    待因及嗎啡含量達50ng/ml 、70ng/ ml，有該尿液檢驗報告
    可考，益見被告確有於95年1 月23為警採尿回溯26小時內某
    時有施用第一級毒品海洛因無訛，前開尿液檢驗報告結果判
    定鴉片類呈陰性反應，應係被告施用第一級毒品海洛因之數
    量極微所致，是前開尿液檢驗報告有關鴉片類呈陰性反應一
    節，尚難採為有利被告之認定。足見上揭事實，除被告不利
    於己自白外，並有上述補強證據足佐，堪認被告自白與事實
    相符，應可採為論罪科刑之依據。被告前因施用毒品案件，
    經本院以89年度毒聲字第7470號裁定送觀察勒戒，於89年12
    月23日入觀察勒戒處所施以觀察、勒戒後，後經認有繼續施
    用之傾向，經本院以90年度毒聲字第445 號裁定送強制戒治
    ，於90年2 月8 日入強制戒治處所施以強制戒治後，後經本
    院以90年度毒聲字第2782號裁定停止強制戒治並交付保護管
    束，於90年7 月26日停止強制戒治並交付保護管束，而於91
    年1 月22日保護管束期滿視為執行完畢，並經臺灣桃園地方
    法院檢察署檢察官以91年度戒偵字第97號為不起訴處分確定
    ，復因毒品案件，經本院以95年桃簡字第932 號判決判處有
    期徒刑3 月確定，於96年5 月22日入監執行，目前仍在執行
    中，有臺灣桃園地方法院檢察署刑案資料查註紀錄表、全國
    施用毒品案件記錄表、受觀察勒戒人毒品及前科紀錄簡列表
    、臺灣高等法院被告全國前案紀錄表各1 份在卷為憑，其5
    年內再犯本件施用第一級毒品之罪，事實已臻明確。綜上所
    述，足徵被告係於5 年內再犯毒品危害防制條例第10條之罪
    ，應予依法論科。
三、按行為後法律有變更者，適用行為時之法律。但行為後之法
    律有利於行為人者，適用最有利於行為人之法律，刑法第2
    條第1 項定有明文，此條規定乃與刑法第1 條罪刑法定主義
    契合，而貫徹法律禁止溯及既往原則，係規範行為後法律變
    更所生新舊法律比較適用之準據法，是刑法第2 條本身雖經
    修正，但刑法第2 條既屬適用法律之準據法，本身尚無比較
    新舊法之問題，應一律適用裁判時之現行刑法第2 條規定以
    決定適用之刑罰法律，先予辨明。又以本次刑法修正之比較
    新舊法，應就罪刑有關之共犯、未遂犯、想像競合犯、牽連
    犯、連續犯、結合犯，以及累犯加重、自首減輕暨其他法定
    加減原因（如身分加減）等一切情形，綜其全部罪刑之結果
    而為比較，且從刑附屬於主刑，除法律有特別規定者外，依
    主刑所適用之法律，最高法院95年5 月23日95年度第8 次刑
    庭會議決議可資參照。經查，被告行為後，刑法第56條連續
    犯之規定，業於94年1 月7 日修正刪除，同年2 月2 日經總
    統公布，並於95年7 月1 日施行，則被告之犯行，因行為後
    刑法業已刪除連續犯之規定，此刪除雖非犯罪構成要件之變
    更，但顯已影響行為人刑罰之法律效果，自屬法律有變更，
    而本件被告於刑法修正前所犯之數次施用第一級毒品罪，依
    修正後刑法應各別多次論斷之結果（即數罪併罰），其刑度
    顯較修正前應依刑法第56條之規定一連續施用毒品罪為重，
    依修正後刑法第2 條第1 項規定，比較修正前後刑法結果，
    應適用較有利於被告之行為時法律即修正前刑法第56條規定
    ，論以連續施用毒品罪。
四、按海洛因為毒品危害防制條例第2 條第2 項第1 款所管制之
    第一級毒品，均屬違禁物。核被告所為，係犯毒品危害防制
    條例第10條第1 項之施用第一級毒品罪。被告施用上揭第一
    級毒品前後持有第一級毒品之低度行為，為其施用毒品之高
    度行為所吸收，不另論罪。再其先後多次施用第一級毒品海
    洛因之行為，犯意相同，時間緊接，所犯為犯罪構成要件相
    同之罪名，顯係基於概括犯意反覆為之，依修正前刑法第56
    條規定，應為連續犯，應以一罪論。公訴意旨雖僅敘及被告
    於94年11月23日20時許為警採尿回溯26小時內某時之施用第
    一級毒品海洛因犯行，而未敘及被告於95年1 月23日11時許
    為警採尿回溯26小時內某時之施用海洛因犯行，惟公訴人未
    敘及部分與前開論罪部分，有連續犯之裁判上一罪關係，已
    如上述，該部分亦為起訴效力所及，本院自應併予審理，附
    此敘明。爰審酌被告屢犯不改，顯見其意志不堅，缺乏勒戒
    動機，其施用毒品足以導致精神障礙、性格異常，甚至造成
    生命危險，戕害一己之身體健康，惟其犯後尚能坦承犯行、
    態度尚稱良好等一切情狀，量處如主文所示之刑。末查，扣
    案白粉2 包送鑑定結果，均含有第一級第6 項毒品海洛因成
    分（其中1 包0.10公克，空包裝重0.20公克；另1 包淨重0.
    03公克，空包裝重0.18公克），有法務部調查局95年1 月26
    日調科壹字第080010567 號、95年3 月13日調科壹字第0800
    10858 號號鑑定通知書附卷可憑（見94年度毒偵字第6498號
    第40頁、95年度毒偵字第741 號卷第36頁），為本件查獲之
    第一級毒品，應依毒品危害防制條例第18條第1 項前段規定
    宣告沒收銷燬之；另「本局鑑驗毒品秤重主要係以傾倒，必
    要時亦會輔以刮杓刮取之方式，儘可能將原送驗包裝袋內毒
    品與包裝袋分離後各別秤重，所得之毒品重量稱為『淨重』
    ，包裝袋重量則以『空包裝重』稱之，然無論依上述何種方
    式分離，原送驗包裝袋內均仍會有微量毒品成分殘留」等語
    ，此亦有法務部調查局93年11月16日調科壹字第0936239655
    0 函附卷可參，是包裝袋與海洛因並無法完全析離，均應依
    毒品危害防制條例第18條第1 項前段併諭知沒收銷燬之。扣
    案之注射針筒2 支、分裝袋1 只、塑膠管分裝杓1 支，為被
    告所有供施用第一級毒品海洛因所用之物，業據被告於本院
    審理時供述明確，惟非專供施用毒品之器具，應依修正前刑
    法第38條第1 項第2 款規定，宣告沒收。
據上論斷，應依刑事訴訟法第273 條之1 第1 項、第299 條第1
項前段，毒品危害防制條例第10條第1 項、第18條第1 項前段，
修正後刑法第2 條第1 項前段、第11條、修正前刑法第56條、第
38條第1項第2 款，判決如主文。
本案經檢察官蔡正雄到庭執行職務。
中　　華　　民　　國　　96　　年　　7 　　月　　9 　　日
                  刑事第四庭  法　官　張淑華
以上正本證明與原本無異。
如不服本判決，應於送達後10日內，向本院提出上訴狀。
                              書記官　郭中明
中　　華　　民　　國　　96　　年　　7 　　月　　10　　日
附錄本案論罪科刑法條
毒品危害防制條例第10條
施用第一級毒品者，處 6 月以上 5 年以下有期徒刑。
施用第二級毒品者，處 3 年以下有期徒刑。
